臺灣臺南地方法院刑事裁定
111年度聲字第1437號
聲明異議人  
即  受刑人  林啟明



送達代收人  郭俊銘
上列聲明異議人即受刑人因公共危險案件，對於臺灣臺南地方檢
察署檢察官之執行指揮聲明異議（111年度執字第6063號），本
院裁定如下：
    主  文
聲明異議駁回。
    理  由
一、聲明異議意旨略以：聲明異議人即受刑人林啟明（下稱受刑
    人）第三次酒駕之酒測值為每公升0.40毫克，且係食用燒酒
    雞所致，復未肇事或有何異常駕駛行為，得依臺灣高等檢察
    署研議統一酒駕再犯發監標準斟酌本案情形，考慮是否准予
    易科罰金。況受刑人平時農作，現又與領有極重度身心障礙
    證明之父親同住，實無法入監執行。為此，請求撤銷檢察官
    不准易科罰金之執行指揮等語。
二、按受刑人以檢察官執行之指揮為不當者，得向諭知該裁判之
    法院聲明異議；法院應就疑義或異議之聲明裁定之，刑事訴
    訟法第484 條、第486 條分別定有明文。又以檢察官名義所
    簽發之執行傳票，係屬執行前之通知，就形式上觀之，固非
    檢察官之執行指揮命令，惟如已記載不准易服社會勞動、易
    科罰金等意旨，對受刑人得否易服社會勞動、易科罰金等權
    益，已發生現實而迫切之影響，參照司法院大法官會議釋字
    第681 號解釋意旨，為使受刑人之權益即時獲得救濟，應認
    執行傳票與執行指揮命令無異，得對之聲明異議。經查，本
    件受刑人因犯不能安全駕駛動力交通工具而駕駛罪，經本院
    以111年度交易字第542號判處有期徒刑6月，併科罰金新臺
    幣（下同）20萬元，有期徒刑如易科罰金，罰金如易服勞役
    ，均以1000元折算1日確定，經臺灣臺南地方檢察署檢察官
    於民國111年8月30日簽發該署111年執字第6063號執行傳票
    ，並附註：「受刑人係1年半內3犯酒駕，經核不准易科罰金
    」等語，並傳喚受刑人於111年9月28日到案執行等情，業經
    本院依職權調取前揭執行卷宗核閱無訛，是本件受刑人收受
    執行傳票後，向本院聲明異議，程序上自屬適法。
三、按犯最重本刑為5年以下有期徒刑以下之刑之罪，而受6月以
    下有期徒刑或拘役之宣告者，得以1000元、2000元或3000元
    折算1日，易科罰金，但易科罰金，難收矯正之效或難以維
    持法秩序者，不在此限，刑法第41條第1項定有明文。上開
    法條所稱難收矯正之效及難以維持法秩序，係立法者賦予執
    行者能依具體個案，考量犯罪所造成法秩序等公益之危害大
    小、施以自由刑避免受刑人再犯之效果高低等因素，據以審
    酌得否准予易科罰金或易服社會勞動，亦即執行者係就維持
    法秩序之「一般預防」及有效矯治受刑人使其回歸社會之「
    特別預防」目的衡平裁量。經查，本件執行案件經檢察官審
    核後，認本案受刑人1年半內3犯酒駕，前二犯均經易科罰金
    執行完畢，仍再犯本案，顯難收矯正之效等情，有卷附臺灣
    臺南地方檢察署聲請易科罰金案件初核表、覆核表可參，確
    與受刑人前案紀錄相符無誤，有臺灣高等法院被告前案紀錄
    表在卷可查，應認檢察官考量受刑人為1年半內3犯酒駕等情
    節，具體說明受刑人因不執行所宣告之刑難收矯正之效，核
    定原確定判決所處有期徒刑6月，不准予易科罰金，洵屬有
    據，並無逾越法律授權或恣意專斷等濫用權利之情事，尚難
    認有何執行指揮不當之處。又受刑人雖稱其本次酒駕係因食
    用燒酒雞所致，且無行車不穩情事，然此部分所指顯與該案
    卷內事證及受刑人先前之供述不符，業據本院核閱該案全卷
    無訛，則受刑人以此主張符合臺灣高等檢察署研議統一酒駕
    再犯發監標準得准予易科罰金之情形，亦非有據。
四、至受刑人雖另稱其需農作且有極重度身心障礙之父親需其照
    顧等語。惟刑法第41條第1項得否易科罰金之規定，已刪除
    「因身體、教育、職業或家庭之關係，執行顯有困難」之要
    件，是執行檢察官依同項但書規定，具體審酌受刑人是否具
    有「確因不執行所宣告之刑，難收矯正之效，或難以維持法
    秩序」，而為准駁易科罰金，即符合易科罰金制度之意旨。
    則聲明意旨所陳上情，尚不影響檢察官本案指揮執行之認定
    ，且無從執為其不准受刑人本案易科罰金有何違法或不當之
    事證。
五、綜上，本件檢察官不准受刑人就有期徒刑部分予以易科罰金
    之指揮執行，並無逾越法律授權、專斷等濫用權力之情事。
    是受刑人聲明異議，指摘檢察官之執行指揮不當，並請求准
    予易科罰金等語，為無理由，應予駁回。
六、據上論斷，應依刑事訴訟法第486條，裁定如主文。
中　　華　　民　　國　　111 　年　　9 　　月　　21  日
　　               刑事第十一庭    法　官　 陳嘉臨
以上正本證明與原本無異。
如不服本裁定，應於收受送達後5日內向本院提出抗告狀。（應
附繕本）
 　　　　　　　　　　　　　　　　　書記官   楊意萱
中　　華　　民　　國　　111 　年　　9 　　月　　21　　日